【裁判字號】    99,訴,235
【裁判日期】    990712
【裁判案由】    損害賠償
【裁判全文】
臺灣雲林地方法院民事判決               99年度訴字第235號
原      告  乙○○
被      告  甲○○
上列被告因詐欺案件，經原告提起附帶民事訴訟，請求侵權行為
損害賠償事件，由本院刑事庭以99年度附民字第32號刑事附帶民
事訴訟裁定移送前來，本院於民國99年6 月28日言詞辯論終結，
判決如下：
    主  文
被告應給付原告新台幣壹佰壹拾貳萬捌仟零陸拾元。
本判決第一項原告以新台幣壹拾壹萬元供擔保後，得假執行。
    事 實 及 理 由
一、原告起訴主張：被告預見提供自己行動電話門號SIM 卡、金
    融帳戶資料供他人使用，可能幫助他人實施財產犯罪，竟仍
    基於縱使遭他人利用作為詐欺取財之人頭電話、帳戶，亦不
    違背其本意之不確定幫助故意，於民國（下同）98年8 月25
    日，在高雄市火車站前，將其於同日向中華郵政股份有限公
    司西螺埔心郵局申請掛失補辦之帳戶（局號000000-0號，帳
    號000000-0號，下稱西螺埔心郵局帳戶）存摺、提款卡、印
    章及密碼，以新台幣（下同）2,000 元之價格，販賣與真實
    姓名年籍不詳之成年男子，嗣該不詳男子所屬或由該不詳男
    子處輾轉取得該帳戶之詐騙集團，乃共同基於意圖為自己不
    法所有之犯意聯絡，由該詐騙集團成年男性於98年6 月間自
    稱「馬來西亞吉隆坡CCIB投顧有限公司員工王世杰」，透過
    MSN 網路聊天方式認識原告後，即陸續由該名男性及其他詐
    騙集團成員，透過MSN 網路聊天及撥打電話方式向原告佯稱
    ：可透過職務關係，讓妳以VIP 會員的方式遞補，且獲利金
    高達2,000 多萬元，但因為妳是臺灣人，要補稅金80多萬元
    ，因為需外匯證明，所以妳要匯3 筆分別是40幾萬元的錢，
    以便開立3 個馬來西亞帳戶云云，致原告誤信為真，陷於錯
    誤，而於同年9 月4 日、同年月7 日，在宜蘭縣羅東鎮○○
    路○ 段195 號兆豐國際商業銀行，分別匯款282,000 元、84
    6,000 元至被告上開西螺埔心郵局帳戶內。嗣「165 反詐騙
    專線」人員主動聯繫原告，詢問原告是否遭到詐騙，原告始
    驚覺受騙，而於98年9 月9 日晚間7 時37分許報警處理。茲
    因被告提供本人帳戶交與不詳姓名之第三人，再由該不詳之
    人輾轉交由不詳詐騙集團取得，幫助該不詳詐騙集團向原告
    詐取金錢，致原告共計損失上開匯款金額，連同匯款費用60
    元，共計1,128,060 元，被告自應對原告負全部賠償之責，
    爰依法提起本訴，並聲明：求為判決如主文第1 項所示，並
    願供擔保請准為假執行之宣告。
二、被告則辯稱：被告如有拿到原告的錢，願全部還給原告，但
    被告並未自原告處獲得金錢；被告並不認識詐騙集團的成員
    ，被告會賣存摺、電話SIM 卡，只是為了維持生活，被告本
    身也沒有錢可以還給原告，所以請求駁回原告之訴等語。
三、本件主要爭點：被告對本院99年度易字第134 號刑事確定判
    決所認定之上開事實，並不爭執；兩造並同意以「被告應否
    負共同侵權行為責任，賠償原告1,128,060 元」一事，為本
    案主要爭點，並進行辯論。
四、得心證之理由：
  (一)原告主張被騙上開金錢而受有損失等事實，業具原告提出兆
    豐國際商業銀行98年9 月4 日、同年月7 日之國內匯款申請
    書2 紙，及臺灣高雄地方法院檢察署檢察官移送併辦意旨書
    乙份（均影本）附卷為佐，且為被告所不爭執；另被告因提
    供上開行動電話門號SIM 卡、金融帳戶資料予不詳詐騙集團
    使用，經本院刑事庭認係對該集團向被害人遂行詐欺取財犯
    行資以助力，因而判處被告罪刑確定在案，亦經本院依職權
    調閱本院99年度易字第13 4號刑事卷，核閱查明無誤，是原
    告之主張堪信為真實。
  (二)按因故意或過失，不法侵害他人之權利者，負損害賠償責任
    。又數人共同不法侵害他人之權利者，連帶負損害賠償責任
    ﹔不能知其中孰為加害人者，亦同。造意人及幫助人，視為
    共同行為人。其次，連帶債務之債權人，得對於債務人中之
    一人或數人或其全體，同時或先後請求全部或一部之給付。
    民法第184 條第1 項前段、第185 條、第273 條第1 項分別
    定有明文。本件被告雖辯稱其賣SIM 卡、帳戶只是為了維持
    生活，又不認識詐騙集團成員，且沒有拿到原告所匯款項云
    云，然被告既係基於幫助他人犯詐欺罪亦不違背其本意之犯
    意，而於上開時間、地點，將其行動電話門號SIM 卡、金融
    帳戶資料，提供給不詳姓名之人，而容許該帳戶被用以詐騙
    財物。嗣該帳戶被人用以向原告詐騙得逞，可認被告之行為
    與原告之損失間有相當因果關係，並應認被告在民事法律關
    係上，應與實施詐欺犯行之人構成共同侵權行為，共同對原
    告所受上揭損害負賠償責任。
五、綜上所述，本件原告確有受騙交付上開金錢之情事，而被告
    在民事法律關係上應與實施詐欺犯行之人構成共同侵權行為
    ，並對原告所受上揭損害負賠償責任；從而，原告本於侵權
    行為之法律關係，請求被告給付1,128, 060元，為有理由，
    應予准許。
六、原告陳明願供擔保，聲請宣告假執行，核無不合，爰依兩造
    之債權債務發生之原因關係及相關執行實益、可能性暨對彼
    此財產權之侵害與保障等一切情狀，酌定相當擔保金額准許
    之。
七、本件係原告於刑事訴訟程序中，附帶提起之民事損害賠償事
    件，經本院刑事庭依刑事訴訟法第504 條第1 項規定裁定移
    送前來，而依同條第2 項規定，刑事附帶民事訴訟本無徵收
    裁判費，且本件於審理過程，亦無其他費用支出，是本件既
    無訴訟費用支出，故毋庸為訴訟費用負擔之諭知，併此敘明
    。
八、據上論結，本件原告之訴為有理由，依民事訴訟法第390 條
    第2 項，判決如主文。
中    華    民    國    99    年    7     月    12    日
                  民事第一庭    法  官  黃玉清
以上正本係照原本作成
如對本判決上訴，須於判決送達後廿日內向本院提出上訴狀
中    華    民    國    99    年    7     月    12    日
                                書記官  王振州

司法院資訊處製作；財團法人民間司法改革基金會備份。
